【裁判字號】    95,訴,724
【裁判日期】    951004
【裁判案由】    毒品危害防制條例
【裁判全文】
臺灣臺北地方法院刑事判決               95年度訴字第724號
    公  訴  人  臺灣臺北地方法院檢察署檢察官
    被      告  乙○○
                        號
    選任辯護人  黃重鋼律師
                林上鈞律師
上開被告因違反毒品危害防制條例案件，經檢察官提起公訴（九
十五年度偵字第六八○五號），本院判決如下：
    主  文
乙○○販賣第一級毒品，處有期徒刑柒年陸月。
扣案含第一級毒品海洛因成分之粉末物陸包（驗餘淨重合計貳拾
點陸貳公克）均沒收銷燬；又犯罪所得新臺幣貳拾肆萬柒仟伍佰
元沒收之，如全部或一部不能沒收時，以其財產抵償之。
    事  實
一、乙○○明知海洛因為毒品危害防制條例第二條第二項第一款
    所定之第一級毒品，依法不得販賣，竟基於意圖營利之犯意
    ，於民國九十五年三月二十二日上午某時，在其位於臺北市
    ○○○路三段八二巷二號三樓之三租屋處，將其前以不詳方
    法取得含第一級毒品海洛因成分之粉末物六包（驗餘淨重合
    計二十點六二公克），以新臺幣（下同）二十四萬七千五百
    元之價格出售與丁○○以營利，嗣於九十五年三月二十四日
    下午四時許，為警持搜索票搜索乙○○上開租屋處而扣得乙○○所有含第一級毒品海洛因成分之粉末物七包（驗餘淨重
    共三十九點三七公克）、無法定毒品成分之粉末物二包（驗
    餘淨重共二十二點五六公克）、現金二十三萬七千元、電子
    磅秤一個、記事本一本、分裝袋二百個，且於警方搜索上址
    時，恰丁○○攜帶上開向乙○○購得含第一級毒品海洛因成
    分之粉末物六包返回乙○○上開租屋處而為警一同查獲，並
    在丁○○處扣得上開含第一級毒品海洛因成分之粉末物六包
    （驗餘淨重合計二十點六二公克），始查悉上情。
二、案經臺北市政府警察局萬華分局報請臺灣臺北地方法院檢察
    署檢察官偵查起訴。
    理  由
一、訊據被告乙○○固不否認於九十五年三月二十四日下午四時
    許，為警持搜索票搜索其位於臺北市○○○路○段八二巷二
    號三樓之三租屋處，扣得被告所有含第一級毒品海洛因成分
    之粉末物七包（驗餘淨重共計三十九點三七公克）、無法定
    毒品成分之粉末物二包（驗餘淨重共二十二點五六公克）、
    現金二十三萬七千元、電子磅秤一個、記事本一本、分裝袋
    二百個，及為警自同案被告丁○○處扣得含第一級毒品海洛
    因成分之粉末物六包（驗餘淨重二十點六二公克）等情，惟
    矢口否認有何販賣第一級毒品之犯行，並辯稱：丁○○所持
    有之毒品並非自伊處購得，伊並未出售第一級毒品給丁○○
    ，而扣案之記事本，係記載伊借款與他人之紀錄，伊並無要
    求他人簽立借據或單據。證人丁○○於警詢、偵查及法院聲
    押時所為之陳述，均無具結，且為審判外之陳述，均無證據
    能力云云。經查：
  (一)證據能力部分：
    (1)按證人、鑑定人依法應具結而未具結者，其證言或鑑定意
      見，不得作為證據，刑事訴訟法第一百五十八條之三定有
      明文。次按於檢察官偵訊時以共同被告之地位所為供述，
      並非以證人之身分經提訊，故檢察官雖未命其具結，仍有
      證據能力，此與刑事訴訟法第一百五十八條之三規定係以
      證人地位出庭，依法應具結而未具結之證言，不得作為證
      據之情形有異，最高法院著有九十三年度臺上字第六七六
      一號裁判要旨可參。本件同案被告丁○○於偵查中及檢察
      官聲請羈押移送本院訊問時，均係以被告身分接受檢察官
      或法官訊問，而均非以證人身分應訊，檢察官或法官自無
      從依法命同案被告丁○○具結，是揆諸前開規定及說明，
      同案被告丁○○於偵查中及檢察官聲請羈押移送本院訊問
      時之陳述，均難依刑事訴訟法第一百五十八條之三而認無
      證據能力。
    (2)按被告以外之人於審判外向法官所為之陳述，得為證據；
      被告以外之人於偵查中向檢察官所為之陳述，除顯有不可
      信之情況者外，得為證據；被告以外之人於審判中死亡者
      ，其於檢察事務官、司法警察官或司法警察調查中所為之
      陳述，經證明具有可信之特別情況，且為證明犯罪事實之
      存否所必要者，得為證據，刑事訴訟法第一百五十九條之
      一、第一百五十九條之三第一款分別定有明文。次按所謂
      「顯有不可信性」、「相對特別可信性」與「絕對特別可
      信性」，係指陳述是否出於供述者之真意、有無違法取供
      情事之信用性而言，故應就偵查或調查筆錄製作之原因、
      過程及其功能等加以觀察其信用性，據以判斷該傳聞證據
      是否有顯不可信或有特別可信之情況而例外具有證據能力
      ，並非對其陳述內容之證明力如何加以論斷，二者之層次
      有別，不容混淆，最高法院亦著有九十四年度臺上字第六
      二九號裁判要旨可參。本件同案被告丁○○業已於本院審
      理中即九十五年八月二十八日死亡，有個人基本資料查詢
      結果單在卷可參（見本院卷第一五九頁），而核對同案被
      告丁○○於警詢、偵查及檢察官聲請羈押移送本院訊問時
      所為之筆錄，前後均為一致之陳述，同案被告丁○○於警
      詢後之偵查及移送本院訊問時復未提出警方有何不正方法
      取得陳述之辯解，應認同案被告丁○○於警詢所言，具有
      可信之特別情況，並屬證明本案犯罪存否必要之證據，且
      被告固以同案被告丁○○所述購買價格遠高於市價、同案
      被告丁○○之行動電話與被告之行動電話間於案發時期並
      無通聯、同案被告丁○○於案發時攜帶毒品返回被告租屋
      處之原因與查獲警員所述不符等節認同案被告丁○○於偵
      查中之陳述具有顯不可信之情況，然被告前開所辯均屬就
      同案被告丁○○陳述內容之證明力加以爭執，而非對同案
      被告丁○○偵查筆錄製作之原因、過程及功能加以證明具
      有顯不可信之狀況，是揆諸前開規定及說明，同案被告丁○○於警詢、偵查及檢察官聲請羈押移送本院訊問時所為
      陳述，均應認具有證據能力。
  (二)實體認定部分：
    (1)本案警方於九十五年三月二十四日下午四時許，持搜索票
      搜索被告上開租屋處，扣得被告所有含第一級毒品海洛因
      成分之粉末物七包（驗餘淨重共計三十九點三七公克）、
      無法定毒品成分之粉末物二包（驗餘淨重共二十二點五六
      公克）、現金二十三萬七千元、電子磅秤一個、記事本一
      本、分裝袋二百個，及為警自恰前往上開租屋處之同案被
      告丁○○處扣得含第一級毒品海洛因成分之粉末物六包（
      驗餘淨重二十點六二公克）等情，為被告所不否認，而自
      被告處扣得粉末物共九包及自同案被告丁○○處扣得粉末
      物六包經法務部調查局鑑定，前者其中七包（標示為Ｈ＋
      ）均含第一級毒品海洛因成分，驗餘淨重合計三十九點三
      七公克，其中二包（標示為Ｈ－），均未發現含法定毒品
      成分，驗餘淨重共計二十二點五六公克；後者六包均含第
      一級毒品海洛因成分，驗餘淨重合計二十點六二公克，各
      有法務部調查局於九十五年五月一日出具調科壹字第○二
      ○○○七九五○號、第000000000號鑑定通知書
      在卷可參，自堪信上開事實為真實。
    (2)同案被告丁○○於警詢中陳稱：案發當天，因被告打電話
      叫伊前往被告租屋處看海洛因，但伊前往後發現被告租屋
      處門內有聲響，覺得怪異，才將所攜帶藏有毒品之手提包
      丟到大門口，後來被警方查獲而帶入被告租屋處內，且被
      警察查獲伊所攜帶而丟在大門口之上開手提袋，手提袋內
      所裝海洛因六包是伊在九十五年三月二十二日上午七、八
      點到被告租屋處向被告以二十四萬七千五百元購買的，伊
      是為了自己施用而一次大量購買等語（見臺灣臺北地方法
      院檢察署九十五年度偵字第六八○五號卷第二一頁至二五
      頁）；同案被告丁○○於偵查中陳稱：伊是在為警查獲前
      一、二天有以二十四萬七千五百元向被告購買海洛因供自
      己施用，因現在外面很難拿，且被告賣得比較便宜。案發
      當天，因被告叫伊去看海洛因，伊才會到案發現場等語（
      見同上偵查卷第九八頁至第九九之一頁）；同案被告丁○○於檢察官聲請羈押移送本院法官訊問時陳稱：因海洛因
      不好買，所以一次向被告買比較多來供自己施用，警察扣
      到的海洛因就是伊在為警查獲前一、二天以二十四萬七千
      五百元向被告買的等語（見本院九十五年度聲羈字第第八
      頁至第一○頁），同案被告丁○○於警詢、偵查及檢察官
      聲請羈押移送本院法官訊問時均為一致之陳述，並無出入
      ，而同案被告丁○○於九十五年三月二十四日為警查獲後
      所採得之尿液，呈鴉片類陽性反應，亦有臺北市政府警察
      局萬華分局九十五年六月十二日以北市警萬分刑字第○九
      五三二三八五四○○號函附臺灣檢驗科技股份有限公司濫
      用藥物尿液檢驗報告、臺北市政府警察局偵辦毒品案件尿
      液檢體委驗單在卷可參，另觀諸卷附自被告處扣得之記事
      本內，復有「延明２４７５００」之記載，核與同案被告
      丁○○上開所述情節均相同，且證人即查獲之警員戊○○
      於本院審理中亦到庭結證稱：案發時伊有申請搜索票到被
      告租屋處搜索，而在被告放在住處之包包裡面扣到記事本
      一本，且在搜索過程中，丁○○要從房屋外進入搜索地點
      找被告，剛好與記事本內之紀錄「延明」相同，伊就直接
      問丁○○是否即為記事本內之紀錄「延明」，丁○○就說
      上面的數字剛好跟之前向被告購買毒品金額相同，後來伊
      同事也發現丁○○進入搜索地點前有將包包丟在門外，接
      著就發現包包裡面有海洛因等語（見本院九十五年七月二
      十五日審判筆錄），是同案被告丁○○所為警方自其處扣
      得含第一級毒品海洛因成分之粉末物六包係其以二十四萬
      七千五百元之價格向被告購買之陳述，核與事實相符，應
      堪採信。至於被告所辯同案被告丁○○所述購買價格遠高
      於市價、同案被告丁○○之行動電話與被告之行動電話間
      於案發時期並無通聯、同案被告丁○○於案發時攜帶毒品
      返回被告租屋處之原因與查獲警員所述不符云云，雖經本
      院調取同案被告丁○○之0000000000號、00
      00000000號之行動電話通聯紀錄，固無與被告0
      000000000號行動電話通聯之情，然同案被告丁○○於警詢、偵查中均係表明：案發當天係被告打電話與
      伊聯絡要伊前往查獲地點等語明確，則被告是否以其自身
      行動電話撥打同案被告丁○○之行動電話，不得而知，而
      本案並無任何資料顯現同案被告丁○○所述購買價格遠高
      市價，且同案被告丁○○所述其攜帶購得毒品返回被告租
      屋處之原因係因遭母親責罵，雖與證人戊○○所述丁○○
      因毒品純度不夠而攜回現場之原因之情有所出入，然對於
      同案被告確實係攜帶向被告購買之毒品返回現場之情，則
      並無不同，是本案自難以被告上開辯解而據為被告有利之
      認定。
    (3)至於被告辯解扣案記事本為借款他人之紀錄云云，固據被
      告舉證人己○○、甲○○、丙○○為其佐證，然證人己○○於本院審理中結證稱：伊綽號阿迪，伊之前曾向被告借
      款一次四千元，借了一個星期就還被告，後來在九十五年
      農曆過年期間因要修車又向被告借款二萬六千元，當時還
      有大家朋友一起聊天，伊提到說車子撞到問被告有無錢可
      以借伊，被告隔了四、五天以後才拿錢借伊，拿錢時還有
      其他二個男子在場，並無約定利息，且被告亦無要求伊寫
      借據、本票或其他東西當作擔保，但被告有說還錢的時候
      隨便意思一下。而在伊與被告認識期間，很少聯絡，大概
      幾個月碰面一次，都是自然在朋友那邊打麻將認識，並沒
      有特別約見面，平常也很少電話聯絡等語（見本院九十五
      年八月二十九日審判筆錄即本院卷第一三五頁至第一三八
      頁）；證人甲○○於本院審理中結證稱：伊之綽號為小姜
      ，伊曾因弟弟跟會沒錢繳而向被告借過一次錢二萬元，地
      點是在被告三重家中，當時只有伊與被告在場，被告就當
      場從身上拿出二萬元給伊，並沒有要伊寫單據、借據或本
      票，而借款時，伊與被告並未提到利息，伊只心裡想說多
      少會給被告一點利息，也沒有約定如何何時還錢，等伊有
      錢就還等語（見本院九十五年八月二十九日審判筆錄即本
      院卷第一三八頁至第一四一頁）；證人丙○○於本院審理
      中結證稱：伊於九十五年三、四月間，因貸款沒繳而向被
      告借了六萬多元，事先以電話聯繫，再約在路上拿錢。伊
      在九十五年三月二十四日與被告一同為警查獲時，曾在華
      江派出所作筆錄，作筆錄時警察並無對伊施用強暴、脅迫
      、利誘等不正方法，伊係基於自由意志下所為實在之陳述
      ，伊是看了警詢筆錄後，才在筆錄上簽名、捺指印，而當
      時伊因為藥癮上來，所以回答得不正確，伊當時認為警員
      是要誤導伊是向被告買毒品，伊一直撇清沒向被告買毒品
      ，伊可能忘了有欠被告上開借款，所以才會回答與被告間
      沒有任何金錢債務往來，但因為執行一個多月，突然想起
      來所以才記起來有向被告借款等語（見本院九十五年九月
      十二日審判筆錄即本院卷第一六七頁至第一六九頁）；被
      告於本院審理中則陳稱：本案查獲前伊並無工作，亦無固
      定收入，銀行復無存款，只有之前從事八年作麵師傅存下
      來的約一百萬元放在自己身上或交給女友保管，伊與己○○、甲○○大約是距為警查獲前一年多認識，己○○大約
      一個月見面一、二次，見面都是聊天、吃飯，地點不固定
      ，甲○○大約一個月見面一、二次，見面都是去福和橋、
      市○○道打籃球時碰到，伊與己○○、甲○○電話聯絡的
      頻率與見面頻率差不多。伊有借綽號迪哥之己○○一次錢
      ，因己○○說修理汽車不夠錢而向伊借款二萬六千元，伊
      即當天在三重租屋處借款二萬六千元給己○○，當時並無
      其他人在場，並無簽立借據或收據，只有記在記事本內，
      伊有說要利息，等還錢時補一點，但具體的金額及利率均
      未提及。伊有借過綽號小姜的甲○○一次錢，因甲○○說
      弟弟會錢不夠繳而向伊借款二萬元，並無簽立借據或收據
      ，伊只有記在記事本內，伊有向甲○○提到說要算利息，
      等還錢時補一點，但利率都沒有先提，也沒有甲○○要何
      時還款等語（見本院九十五年八月二十九日審判筆錄即本
      院卷第一三一頁至第一三五頁），經核對被告與證人己○○關於借款之陳述，二人就借款次數、借款時是否當場取
      款、取款時是否有他人在現場等情節均為不同之陳述，而
      證人丙○○雖稱其於九十五年三、四月間曾向被告借款，
      然證人丙○○於九十五年三月二十四日為警查獲時距「借
      款時」較近之警詢稱：伊與被告並無金錢跟債務往來等語
      （見臺灣臺北地方法院檢察署九十五年度偵字第六八○五
      號卷第三○頁），且觀諸本案自被告處扣得之記事本之內
      容，僅記載「迪２６０００」、「男６４０００」、「姜
      ２００００」，並無任何借款日之記載，亦無任何借用人
      簽名表示具領款項之紀錄，或任何借用人究為何人之詳細
      紀錄，若如被告所述記事本內之記載為借款他人之紀錄，
      則為何不於紀錄同時要求借款人簽名以表示具領？又為何
      不於紀錄同時記下借款日以供將來計算利息使用？另依被
      告所述其於為警查獲前並無工作，亦無固定收入，但之前
      工作八年存有一百萬元等語，就被告本案為警查獲時之經
      濟狀況以觀，被告經濟狀況並非富裕，豈有可能在借用人
      均無書寫單據、借據或任何憑證、擔保、復未約定何時還
      款之高風險下輕易將款項貸與他人，是被告所述記事本內
      之記載為其借款他人之紀錄云云，顯與常情事理有違，難
      以採信。
二、查被告行為後，刑法業經立法院通過修正，於九十四年二月
    二日經總統公布修正，並自九十五年七月一日生效，酌減其
    刑之規定，修正後第五十九條之規定將原規定「犯罪之情狀
    可憫恕者，得酌量減輕其刑」修正為「犯罪之情狀顯可憫恕
    者，認科以最低度刑仍嫌過重者，得酌量減輕其刑」；減輕
    其刑之規定，新修正刑法第六十四條第二項將「死刑減輕者
    ，為無期徒刑、或為十五年以下、十二年以上有期徒刑」修
    正為「死刑減輕者，為無期徒刑」、新修正第六十五條第二
    項將「無期徒刑減輕者，為七年以上有期徒刑」修正為「無
    期徒刑減輕者，為二十年以下十五年以上有期徒刑」；易服
    勞役部分，原配合罰金罰鍰提高標準條例第二條（九十五年
    七月一日刪除生效）規定，係以銀元一百元至銀元三百元折
    算一日，後修正為以新臺幣一千元、二千元或三千元折算一
    日，經綜合比較上開法律變更之情形，以九十五年七月一日
    修正生效前之規定對於被告較為有利，依據修正後刑法第二
    條第一項前段之規定，即應適用九十五年七月一日修正生效
    前之上開刑法規定，合先敘明。
三、查海洛因，為毒品危害防制條例第二條第二項第一款所稱之
    第一級毒品，故核被告所為，係犯毒品危害防制條例第四條
    第一項之販賣第一級毒品罪。被告持有第一級毒品海洛因之
    低度行為為販賣第一級毒品海洛因之高度行為所吸收，不另
    論罪。惟被告年紀尚輕，其所為上開販賣第一級毒品海洛因
    之犯行固應非難，惟其動機、目的僅係獲得小利，其並未因
    前開販賣行為而獲有重大利益，且為警查獲第一級毒品海洛
    因之對象僅有一人，扣得之數量亦與通常情形之販賣第一級
    毒品海洛因罪乃屬獲利甚鉅或查獲之毒品多達數百公克之情
    形有別，而本罪之法定最輕本刑為無期徒刑，情輕而法重，
    在客觀上足以引起一般同情，本院基於衡平原則，認為處以
    法定最輕刑度尤嫌過重，是其犯罪之情狀顯堪憫恕，爰依修
    正前刑法第五十九條之規定，酌減其刑，死刑減為十二年以
    上有期徒刑，無期徒刑減為七年以上有期徒刑。爰審酌被告
    於警詢、偵查及本院審理中均矢口否認犯行，犯後態度不佳
    ，被告之素行、犯罪動機及目的、犯罪手段、販賣第一級毒
    品海洛因之數量、所得，且然販賣第一級毒品海洛因供他人
    施用，對他人身心產生危害之程度等情狀，量處如主文所示
    之刑。另自同案被告丁○○處扣得含第一級毒品海洛因成分
    之粉末物六包（驗餘淨重合計二十點六二公克），為查獲之
    毒品，爰依毒品危害防制條例第十八條第一項前段之規定宣
    告沒收銷燬，又被告販賣上開毒品與同案被告丁○○所取得
    之價金二十四萬七千五百元，為被告販賣第一級毒品犯罪所
    得之財物，應依毒品危害防制條例第十九條第一項規定宣告
    沒收，如全部或一部不能沒收時，以其財產抵償之。至於其
    餘扣得被告所有含第一級毒品海洛因成分之粉末物七包（驗
    餘淨重共三十九點三七公克）、無法定毒品成分之粉末物二
    包（驗餘淨重共二十二點五六公克）、現金二十三萬七千元
    、電子磅秤一個及分裝袋二百個，就現金二十三萬七千元部
    分，因與本案被告販售毒品與同案被告丁○○之價金二十四
    萬七千五百元數額有所差異，且查扣時間為九十五年三月二
    十四日，與同案被告交付購買毒品價金之九十五年三月二十
    二日亦有二日之時差，則本案尚難認扣案之現金即為同案被
    告丁○○購買本案毒品所支付之價金，其餘含第一級毒品海
    洛因成分之粉末物七包、無法定毒品成分之粉末物二包、電
    子磅秤一個及分裝袋二百個，均難認與本案被告犯行有關，
    是依據從刑附隨主刑之原則，本院自難併與宣告沒收。
據上論斷，應依刑事訴訟法第二百九十九條第一項前段，毒品危
害防制條例第四條第一項、第十八條第一項前段、第十九條第一
項，修正後刑法第十一條前段、第二條第一項前段、第五十九條
，判決如主文。
本案經檢察官廖舒屏到庭執行職務
中    華    民    國    95    年    10    月    4     日
                        臺灣臺北地方法院刑事第八庭
                            審判長法  官  陳德民
                                  法  官  陳芃宇
                                  法  官  唐于智
上正本證明與原本無異。
如不服本判決，應於判決送達後10日內，向本院提出上訴狀。
                                  書記官  李玟郁
中    華    民    國    95    年    10    月    5     日
附錄本案論罪法條
毒品危害防制條例第4條第1項
製造、運輸、販賣第一級毒品者，處死刑或無期徒刑；處無期徒
刑者，得併科新臺幣1000萬元以下罰金。


司法院資訊處製作；財團法人民間司法改革基金會備份。
